【裁判字號】    95,再,5
【裁判日期】    951030
【裁判案由】    拆屋還地
【裁判全文】
臺灣桃園地方法院民事判決                 95年度再字第5號
再審原告    辛○○
            己○○
            癸○○
            壬  ○
            乙○○○
再審被告    戊○○
            庚○○○
            寅○○
            辰○○
            子○○
            丑○○
            卯○○
            丁○○
            丙○○○
            甲○○
上列當事人間拆屋還地事件，再審原告對於民國94年9 月20日本
院93年度重訴字第279 號確定判決提起再審之訴，本院判決如下
：
    主  文
再審之訴駁回。
再審訴訟費用由再審原告負擔。
    事  實
一、按再審之訴，應於30日之不變期間內提起；前項期間，自判
    決確定時起算，判決於送達前確定者，自送達時起算；其再
    審之理由發生或知悉在後者，均自知悉時起算。民事訴訟法
    第500 條第1 項、第2 項前段定有明文。又再審之訴顯無再
    審理由者，得不經言詞辯論，以判決駁回之，同法第502 條
    第2 項亦有明定。
二、本件再審原告提起再審之訴主張：再審原告於本院93年度重
    訴字第279 號判決（下稱原確定判決）確定後，於家中發現
    坐落桃園縣八德市○○段403 、404 地號土地（重測前分別
    為桃園縣八德市○○○段547 、547 之6 地號，下合稱系爭
    土地）之全部共有人於民國66年3 月16日開會之會議紀錄（
    下稱系爭會議紀錄）及同日立具之授權書（下稱系爭授權書
    ）。依系爭會議紀錄及授權書所載內容，系爭土地之全體共
    有人曾於66年3 月16日共同授權第三人魏梓賢全權辦理系爭
    土地之合建及協調占用戶補償事宜。而本件再審原告辛○○
    係間接向系爭土地之原共有人即第三人呂丙申買受如原確定
    判決附圖Ｄ部分所示建物，再審原告己○○、癸○○、壬○
    、乙○○○則分別直接或間接向呂丙申買受如上開附圖Ｋ、
    Ｌ、Ｊ、Ｈ部分所示建物之基地使用權，則依最高法院48年
    台上字第1457號判例、88年台上字第2382號判決及89年台簡
    抗字第2 號裁定意旨，並類推適用民法第425 條之1 規定，
    應認再審原告各自所有如上開附圖Ｄ、Ｋ、Ｌ、Ｊ、Ｈ部分
    所示建物（下合稱系爭地上物）均係有權占用被告所有系爭
    土地，非無權占有，再審被告不得依民法第767 條前段、中
    段關於所有物返還請求權、所有權妨害排除請求權之法律關
    係，請求再審原告將系爭地上物拆除，將其各別坐落之基地
    （下稱系爭基地）返還再審被告。原確定判決判命再審原告
    應將系爭地上物拆除，將系爭基地返還再審被告，尚有未洽
    。爰依民事訴訟法第496 條第1 項第13款之規定提起本件再
    審之訴，請求廢棄原確定判決，駁回再審被告之起訴等語。
三、本件再審原告均係於94年9 月28日收受原確定判決，於同年
    10月7 日對原確定判決提起上訴，惟均因未依法繳納上訴審
    裁判費，經本院前審於95年4 月18日裁定駁回其等上訴，再
    審原告均於95年4 月26日收受該件裁定，此有送達證書5 紙
    附於本院93年度重訴字第279 號卷可稽，則參酌司法院院解
    字第3007號解釋及最高法院78年台上字第149 號判例意旨，
    原確定判決應於95年5 月6 日確定，而再審原告係於95年5
    月24日提起本件再審之訴，此有其提出於本院之民事再審起
    訴狀上所蓋用本院收狀日期章之印文可憑。是再審原告提起
    本件再審之訴，顯未逾前引法文規定之30日不變期間，自屬
    合法，合先敘明。
四、再審原告提起本件再審之訴，係以其等於原確定判決確定後
    ，發現未經原確定判決斟酌之證物，且如經斟酌可受較有利
    益之裁判為由，認原確定判決有民事訴訟法第496 條第1 項
    第13款規定之再審事由。惟：
（一）按民事訴訟法第496 條第1 項第13款所謂「當事人發見未
      經斟酌之證物或得使用該證物」，係指前訴訟程序事實審
      之言詞辯論終結前已存在之證物，因當事人不知有此，致
      未經斟酌，現始知之者而言，業經最高法院著有29年上字
      第1005號、32年上字第1247號判例，可資參照。是倘當事
      人早知有此證物得使用而不使用，即無所謂發見，且應以
      該證物如經斟酌，當事人可受較有利益之裁判為要件，故
      再審之訴雖符合再審合法要件，惟如經斟酌該證物仍不能
      認為當事人可受較有利益之裁判者，即難認其再審之訴為
      有理由，自應以判決駁回再審之訴。
（二）經查，本件再審原告辛○○主張其係間接向系爭土地原共
      有人即第三人呂丙申買受如原確定判決附圖Ｄ部分所示之
      建物，再審原告己○○、癸○○、壬○、乙○○○則主張
      其等係分別直接或間接向呂丙申買受前揭附圖Ｋ、Ｌ、Ｊ
      、Ｈ部分所示建物之基地使用權，並以其等所指於原確定
      判決確定後發現未經該判決斟酌之系爭會議紀錄及授權書
      等證物為證，主張其等所有系爭地上物係有權占用系爭基
      地等語。惟再審原告既未舉證證明其等於前審言詞辯論終
      結前均不知有系爭會議紀錄及授權書存在，亦即確係在前
      開言詞辯論終結後始發現系爭會議紀錄及授權書，所辯已
      無可採。且依系爭會議紀錄決議事項第6 項及系爭授權書
      （參本院卷第26至29頁）所載，系爭土地之全體共有人係
      授權第三人魏梓賢全權處理系爭土地之合建及協調占用戶
      補償事宜，足認經前揭共有人授權處理系爭土地上開合建
      及占用戶補償事宜之人為魏梓賢，並非再審原告所指前揭
      直接或間接前手所有人呂丙申，且其授權處理之事項為系
      爭土地之合建及協調占用戶補償事宜，亦與再審原告所指
      出售上開建物或系爭基地使用權之事項不同。是縱再審原
      告曾以前揭契約直接或間接向呂丙申買受前開建物或系爭
      基地之使用權，亦不足以對抗系爭土地之前揭共有人或再
      審被告，不得對再審被告主張係有權占有系爭基地。則系
      爭會議紀錄及授權書顯不足為有利於再審原告判斷之證物
      ，縱原確定判決斟酌系爭會議紀錄及授權書亦不足為較有
      利益於再審原告之裁判。從而，再審原告主張原確定判決
      有發現未經斟酌之系爭會議紀錄及授權書，且如經斟酌得
      受較有利益之裁判之再審事由，據以提起本件再審之訴，
      自無可取。
五、綜上所述，本件原確定判決並無再審原告所指前揭再審事由
    ，再審原告執以提起本件再審之訴，顯無理由，爰不經言詞
    辯論，逕以判決駁回之。
六、據上論結，本件再審之訴為無理由，依民事訴訟法第502 條
    第2 項、第85條第1 項前段，判決如主文。
中    華    民    國    95    年    10    月    30    日
                  民事第一庭  審判長法  官  郭琇玲
                                    法  官  陳婉玉
                                    法  官  陳勇松
上列正本證明與原本無異。
本判決不得上訴。
中    華    民    國    95    年    10    月    30    日
                                    書記官  蔡佳玲


司法院資訊處製作；財團法人民間司法改革基金會備份。
